臺灣板橋地方法院交通事件裁定　　　　100年度交聲字第790號
原處分機關　交通部公路總局臺北區監理所板橋監理站
異　議　人
即受處分人　廖挺章
上列異議人即受處分人因違反道路交通管理處罰條例案件，對於
交通部公路總局臺北區監理所板橋監理站民國100 年3 月11日所
為之處分（板監裁字第裁41-C00000000號），聲明異議，本院裁
定如下：
    主  文
原處分撤銷。
廖挺章汽車駕駛人，駕駛汽車經測試檢定酒精濃度超過規定標準
，記違規點數五點，並應施以道路交通安全講習。
    理  由
一、按「汽車駕駛人，駕駛汽車經測試檢定酒精濃度超過規定標
    準者，處新臺幣一萬五千元以上六萬元以下罰鍰，並當場移
    置保管該汽車及吊扣其駕駛執照一年；因而肇事致人受傷者
    ，並吊扣其駕駛執照二年」、「領有汽車駕駛執照之汽車駕
    駛人，除駕駛聯結車、大客車、大貨車外之非其駕駛執照種
    類之車輛，違反本條例及道路交通安全規則之規定，應受吊
    扣駕駛執照情形時，無因而肇事致人受傷或重傷者，記違規
    點數五點」，道路交通管理處罰條例第35條第1 項第1 款、
    第68條第2 項分別定有明文；且依同條例第24條第1 項第2
    款規定，有上開違規之行為者，並應接受道路交通安全講習
    。又依道路交通管理處罰條例第92條第1 項所授權訂定之道
    路交通安全規則第114 條第2 款之規定：「汽車駕駛人飲用
    酒類或其他類似物後其吐氣所含酒精濃度超過每公升0.25毫
    克或血液中酒精濃度超過百分之0.05以上者，不得駕車」，
    故駕駛汽車經測試檢定超過上開酒精濃度者，即屬超過酒精
    濃度規定標準，依首揭法律規定，當應予以處罰。而上開所
    謂「汽車」，係指在道路上不依軌道或電力架線而以原動機
    行駛之車輛（包括機器腳踏車），道路交通安全規則第2 條
    第1 項第1 款亦有明文規定。
二、原處分機關認異議人即受處分人廖挺章於民國99年11月14日
    下午6 時47分許，在臺北縣中和市（現改制為新北市中和區
    ○○○路81巷口，酒後騎乘車牌號碼DFB-546 號輕型機車（
    惟其並未領有輕型機車駕照，而係領有普通小貨車駕照），
    為警測試其呼氣酒氣濃度高達每公升0.92毫克，涉有道路交
    通管理處罰條例第35條第1 項第1 款之違規，嗣經警製單舉
    發後，爰依上開法律規定，於100 年3 月11日以板監裁字第
    裁41-C00000000號裁處異議人罰鍰新台幣（下同）4 萬5 千
    元及記違規點數5 點，並施以道路交通安全講習在案，此有
    臺北縣政府警察局舉發違反道路交通管理事件通知單影本、
    原處分機關違反道路交通管理事件裁決書影本各1 份附卷可
    按。
三、聲明異議意旨略以：法院已裁罰異議人3 萬元，異議人亦已
    繳納，原處分機關又裁罰異議人4 萬5 千元，違反一罪不二
    罰，爰請求撤銷原處分等語。
四、經查：
  (一)異議人於前揭時間、地點，騎乘前揭機車（惟其並未領有輕
    型機車駕照，而係領有普通小貨車駕照），經警測得其呼氣
    酒精濃度達每公升0.92毫克之事實，除經警方舉發在案外，
    並為異議人所不爭執，復有異議人之汽機車駕照資料各1 紙
    在卷可稽，應堪認屬為真。
  (二)按「一行為同時觸犯刑事法律及違反行政法上義務規定者，
    依刑事法律處罰之。但其行為應處以其他種類行政罰或得沒
    入之物而未經法院宣告沒收者，亦得裁處之」、「前項行為
    如經不起訴處分或為無罪、免訴、不受理、不付審理之裁判
    確定者，得依違反行政法上義務規定裁處之」，行政罰法第
    26條第1 項、第2 項分別定有明文。其立法意旨在於：一行
    為同時觸犯刑事法律及違反行政法上義務規定時，由於刑罰
    與行政罰同屬對不法行為之制裁，而刑罰之懲罰作用較強，
    故依刑事法律處罰，即足資警惕時，實無一事二罰再處行政
    罰之必要；且刑事法律處罰，由法院依法定程序為之，較符
    合正當法律程序，應予優先適用。但罰鍰以外之沒入或其他
    種類行政罰，因兼具維護公共秩序之作用，為達行政目的，
    行政機關仍得併予裁處。又上開所稱其他種類行政罰，乃係
    指罰鍰、沒入以外，依行政罰法第2 條所規定之裁罰性不利
    處分，包括限制或禁止行為之處分（如吊扣證照）、警告性
    處分（如講習）等等。經查，異議人於本件除該當道路交通
    管理處罰條例第35條第1 項第1 款之違規外，亦同時涉有刑
    法第185 條之3 之醉態駕駛罪嫌；而異議人因其所涉之本件
    醉態駕駛罪嫌，已經臺灣板橋地方法院檢察署檢察官於99年
    12月25日以99年度偵字第31317 號緩起訴處分，緩起訴期間
    為1 年，並於100 年1 月25日確定，緩起訴期滿日期則為10
    1 年1 月24日之事實，此有臺灣高等法院被告前案紀錄表、
    上開緩起訴處分書各1 份在卷可稽。因此，揆諸上開法律規
    定，異議人所為之本件酒駕行為既同時涉犯刑事法律及違反
    行政法上義務規定，自應優先依刑事法律處罰，非有行政罰
    法第26條第2 項或道路交通管理處罰條例第35條第8 項（該
    項係規定：如刑事確定裁判之罰金額低於最低罰鍰基準規定
    者，應再裁決繳納不足最低罰鍰之部分）所規定之事由，不
    得更對異議人處以行政罰性質之罰鍰處分；至於記違規點數
    5 點及施以道路交通安全講習部分，因屬行政罰法第2 條所
    規定之其他種類行政罰，依同法第26條第1 項但書規定，原
    處分機關仍得依法裁處，自不受前開優先適用刑事法律處罰
    之限制。
  (三)又行政罰法第26條第2 項雖以應受行政罰之行為如經不起訴
    處分或為無罪、免訴、不受理、不付審理之裁判確定者，始
    得另為裁決處罰，未明文包括「緩起訴處分」在內，但考量
    緩起訴處分之性質，實屬於附條件之便宜不起訴處分，而於
    緩起訴之條件成就後，始發生如同確定不起訴處分之禁止再
    訴效力，故於緩起訴之猶豫期間屆滿，復未經撤銷緩起訴時
    ，緩起訴即發生如同確定之不起訴處分之效力，此時，行為
    人即已終局的不受刑事訴追，該緩起訴處分即具實質之禁止
    再訴之確定力，原處分機關於此時再為裁決，行為人無同時
    遭到行政處罰及刑事訴追之危險，因此，解釋上行政罰法第
    26條第2 項之規定應包括條件成就之緩起訴處分之情形在內
    （參見臺灣高等法院暨所屬法院98年11月11日98年度法律座
    談會刑事類提案第24號）。準此而論，緩起訴處分於緩起訴
    期間屆滿後即發生如同確定不起訴處分之效力，原處分機關
    於此時固得另為依法裁處罰鍰。然在緩起訴期間屆滿前，因
    尚未終局確定不再對行為人為刑事訴追，故原處分機關當尚
    不得遽依行政罰法第26條第2 項規定，對行為人另為行政裁
    罰。故前揭緩起訴處分之期滿日期為101 年1 月24日，原處
    分機關竟於緩起訴期滿前之100 年3 月11日逕行裁處罰鍰4
    萬5 千元，於法自有未合。
  (四)至行為人經檢察官為緩起訴處分，倘若並被命捐款或提供義
    務勞務者，行為人係履行檢察官為緩起訴處分命令，此等命
    令名義上雖非刑罰，但仍是一種特殊的處遇措施，造成行為
    人之財產減少或義務增加，性質上亦屬干預人民自由之處分
    ，與刑事制裁無異，實質上為刑事處罰。故檢察官為緩起訴
    處分並命捐款者，其「捐款」解釋上亦屬道路交通管理處罰
    條例第35條第8 項所規定之「罰金」。是以異議人所支付之
    緩起訴處分金如未達道路交通管理處罰條例第92條第3 項所
    訂最低罰鍰基準規定者，原處分機關於緩起訴期間屆滿後，
    僅得依該條例第35條第8 項之規定，裁處異議人補繳不足最
    低罰鍰之部分，始為適法（同前揭座談會提案），當不得完
    全未予扣除，即裁處如本件原處分之罰鍰4 萬5 千元，其理
    至屬灼然，特此指明。
五、綜上所述，應堪認定異議人確有違規酒駕，且駕駛非其駕照
    種類之車輛（即其係持有普通小貨車駕照，但駕駛輕型機車
    ）之情事，原處分機關依首揭道路交通管理處罰條例第35條
    第1 項第1 款、第68條第2 項，裁處異議人記違規點數5 點
    及施以道路交通安全講習，於法固無不合；惟異議人因同一
    酒駕行為，涉犯醉態駕駛罪嫌，業經緩起訴處分確定在案，
    但緩起訴期間尚未屆滿，仍非等同不起訴處分，本於行政罰
    法所揭櫫之一事不二罰規定，原處分機關逕行對異議人裁處
    罰鍰4 萬5 千元，於法自有違誤。是以原處分既有上開可議
    之處，仍應由本院將原處分撤銷，並改諭知如主文第二項所
    示之裁罰。至本件日後倘有行政罰法第26條第2 項或道路交
    通管理處罰條例第35條第8 項所規定之事由發生，原處分機
    關自得更對異議人處以行政罰性質之罰鍰處分，或命其補繳
    不足最低罰鍰之部分，併此敘明。
六、結論：依道路交通管理處罰條例第87條第2 項、道路交通案
    件處理辦法第20條前段，裁定如主文。
中    華    民    國   100    年    3     月    25    日
                  交通法庭      法  官  陳信旗
以上正本證明與原本無異。
如不服本裁定，應於送達後5 日內向本院提出抗告狀。
                                書記官  陳金鳳
中    華    民    國   100    年    3     月    25    日